【裁判字號】    98,交抗,751
【裁判日期】    981027
【裁判案由】    聲明異議
【裁判全文】
臺灣高等法院高雄分院刑事裁定         98年度交抗字第751號
抗  告  人  交通部公路總局高雄區監理所
代  表  人  劉育麟
受 處 分人  甲○○
上列抗告人因受處分人違反道路交通管理處罰條例聲明異議案件
，不服臺灣高雄地方法院中華民國98年9 月30日裁定（98年度交
聲字第2278號，提起抗告，本院裁定如下：
    主  文
抗告駁回。
    理  由
一、本件抗告意旨略以：按汽車駕駛執照為駕駛汽車之許可憑證
    ，而我國依車輛分類區○於道路交通安全規則第53條規定各
    類車種之駕駛執照，惟依同規則第61條規定，民眾已具備較
    低級車類之駕駛資格後，當其取得高一級車類之駕駛資格時
    ，基於1 人1 照之原則，係應換發較高一級車類之駕駛執照
    ，惟因其具備較低級車類之駕駛資格，故憑其換發較高一級
    車類之駕駛執照，仍准其駕駛較低級車類之車輛。按95年3
    月1 日道路交通管理處罰條例第68條修正後，依修正條文規
    定，如汽車駕駛人領有汽車及機車駕駛執照者，其若係駕駛
    汽車違規時應受吊扣駕照處分，當以吊扣其所領有之汽車駕
    駛執照，其若係駕駛機車違規應受吊扣駕照處分，則吊扣其
    所領有之機車駕駛執照；本案件受處分人僅領有普通小型車
    駕駛執照，核已有違反道路交通管理處罰條例第22條第1項
    第4 款之具體事實，其違規行為時係以領有普通小型車駕駛
    執照條件行駛公路，自應以其領有之普通小型車駕駛執照為
    吊扣處分。查酒後駕車吊扣駕駛執照之目的，並非僅處罰違
    反道路交通事件之行為人而已，尚有禁止行為人於道路上駕
    駛，以免造成用路人重大傷亡，倘汽車駕駛執照所有人因騎
    乘普通重型機車酒後駕車違反道路交通管理處罰條例第35條
    規定，而須吊扣其駕駛執照，但由於其無考領普通重型機車
    駕駛執照，得於免吊扣普通重型機車駕駛執照，顯有失公平
    原則，無異容許此不安全駕駛人仍可以反覆酒後駕車行為，
    致對其他無辜用路人遭受危險相對較高，此非對酒駕處分違
    規立法之目的，抗告人依規定填製之高監營裁字裁80-N0000
    0000號裁決書，裁處受處分人吊扣普通小型車駕駛執照12個
    月，於法自無不合，原裁定尚有違誤，為加強道路交通管理
    ，維護交通秩序，確保交通安全，爰依法提起抗告，請求撤
    銷原裁定云云。
二、按汽車駕駛人，駕駛汽車經測試檢定有酒精濃度超過規定標
    準之情形者，處15000 元以上60000 元以下罰鍰，並當場移
    置保管其車輛及吊扣其駕駛執照1 年，因而肇事致人受傷者
    ，並吊扣其駕駛執照2 年，並應接受道路交通安全講習，道
    路交通管理處罰條例第35條第1 項第1 款、第24條第1 項分
    別定有明文。而所謂酒精濃度超過規定之標準者，依道路交
    通安全規則第114 條第2 款之規定，係指汽車駕駛人飲用酒
    類或其他類似物後其吐氣所含酒精濃度超過每公升0.25毫克
    或血液中酒精濃度超過0.05% 以上者。次按，汽車駕駛人，
    因違反本條例及道路交通安全規則之規定，受吊銷駕駛執照
    處分時，吊銷其持有各級車類之駕駛執照，道路交通管理處
    罰條例第68條定有明文。此規定係於94年12月14日修正公布
    ，並於95年3 月1 日施行，而修正前之道路交通管理處罰條
    例第68條則係規定「汽車駕駛人，因違反本條例及道路交通
    安全規則之規定，受吊扣或吊銷駕駛執照處分時，吊扣或吊
    銷其持有各級車類之駕駛執照」，觀其修法意旨，係以「原
    條文將違規駕駛人所持有之各級車類駕駛執照一併吊扣或吊
    銷，失之過酷，影響人民工作及生活甚鉅」為由，而刪除吊
    扣駕駛人駕駛執照時，應吊扣駕駛人持有各級車類駕駛執照
    之規定，是依現行道路交通管理處罰條例，已無得吊扣駕駛
    人所持有他級駕駛執照之依據存在。
三、經查：
  (一)本件原審異議人即受處分人甲○○於民國98年4 月8 日22時
    許飲用酒類後，騎乘車牌號碼971-CZM 號重型機車，於同日
    23 時33 分許，行駛至高雄縣鳳山市○○街與天興街口前，
    經警攔查發現酒後駕車（經酒精測試器測試酒精濃度為每公
    升0.75毫克）之違規事實，業據異議人自承在卷，並有高雄
    縣政府警察局舉發違反交通管理事件通知單、交通部公路總
    局高雄區監理所高監營裁字裁80-N00000000號違反道路交通
    管理事件裁決書各1 份在卷可稽，則異議人違反道路交通管
    理處罰條例第35條第1 項第1 款之事證明確，應堪認定。
  (二)按行政行為對人民課以一定之義務或負擔，或造成人民其他
    之不利益時，其所採取之手段，與行政機關所追求之目的間
    ，必須有合理之聯結關係存在，亦即不得違反「不當聯結禁
    止原則」，若欠缺此聯結關係，此項行政行為即非適法（最
    高行政法院90年度判字第1704號判決參照）。查本件異議人
    因飲酒後駕駛重型機車，則應依本條例第35條第1 項第1 款
    之規定吊扣其所依憑駕駛重型機車資格之駕駛執照，若將異
    議人重型機車以外之普通小型車駕駛資格一併予以限制，則
    係不當聯結異議人駕駛重型機車之違規行為與其普通小型車
    駕駛資格，此種不當聯結即構成違法，而有撤銷之原因。雖
    依道路交通安全規則第61條第1 項第1 款規定，汽車駕駛人
    取得高一級車類之駕駛資格者，應換發駕駛執照，並准其駕
    駛較低級車類之車輛，已領有聯結車駕駛執照者，得駕駛大
    客車、大貨車、代用大客車、大客貨兩用車、曳引車、小型
    車、輕型機器腳踏車。本件異議人酒後駕駛重型機車，依法
    本應吊扣其重型機車駕駛執照，惟因異議人領有較高級之普
    通小型車駕駛執照，此有汽車駕照基本資料1 紙附卷可稽，
    致無較低級車類之重型機車駕駛執照可供吊扣，固導致越級
    駕駛人違規酒駕時，受有無須吊扣駕駛執照之利益，然此關
    於駕駛執照管理所衍生之執行困難或法規漏洞，宜由修法解
    決，尚不得擴張解釋於駕駛人無較低級駕駛執照可供吊扣時
    ，即率爾代以吊扣其所領有之較高級駕駛執照。況行政行為
    ，採取之方法所造成之損害不得與欲達成目的之利益顯失均
    衡，行政程序法第7 條第3 款定有明文及行政罰法第18條意
    旨可參，原處分機關於本件抗告人無重型機車之駕照可供吊
    扣時，吊扣其普通小型車駕照以代之，雖可達成限制駕駛人
    繼續駕駛該級車類行駛之目的，惟亦同時造成限制駕駛人繼
    續駕駛普通小型車之結果，所造成之損害已與欲達成目的之
    利益顯失均衡。且依前開所述本件行為時之道路交通管理處
    罰條例第68條，既已將「吊扣」各級車類之規定予以刪除，
    原處分機關自不能逕行處分吊扣受處分人其他車種之駕駛執
    照。原處分機關因受處分人駕駛重型機車而有上開違規行為
    ，因受處分人無重型機車駕駛執照而逕行吊扣其普通小型車
    駕駛執照，顯已逾越道路交通管理處罰條例第68條之規範意
    涵及範圍，而屬違法處分，受處分人提出本件聲明異議，為
    有理由，原處分關於吊扣受處分人甲○○普通小型車駕駛執
    照之處分，自應予以撤銷。
四、綜上所述，原裁定將原處分機關於甲○○酒精濃度超過規定
    標準，吊扣普通小型車駕駛執照12個月部分之處分撤銷，另
    為不罰之諭知，於法並無不合。抗告意旨，仍執前詞，指摘
    原裁定不當，為無理由，應予駁回。
據上論結，應依道路交通案件處理辦法第26條，刑事訴訟法第41
2 條，裁定如主文。
中    華    民    國    98    年    10    月    27    日
                  刑事第七庭    審判長法  官 莊飛宗
                                      法  官 蔡廣昇
                                      法  官 黃憲文
以上正本證明與原本無異。
不得再抗告。
中    華    民    國    98    年    10    月    27    日
                                      書記官 戴志穎


司法院資訊處製作；財團法人民間司法改革基金會備份。
